臺灣臺南地方法院刑事判決　　　　　　　　　　　　　九十三年度易緝字第一號
　　公　訴　人　臺灣臺南地方法院檢察署檢察官
　　被　　　告　丁　○　○
右列被告因詐欺等案件，經檢察官提起公訴（九十二年度調偵字第一九五號），本院
判決如左：
    主  文
丁○○共同連續行使偽造私文書，足以生損害於他人，累犯，處有期徒刑貳年。票號
ＡＥ0000000號、發票人己○○、面額新臺幣壹拾貳萬元、付款人臺南區中小
企業銀行之支票背面偽造「陳益誠」之署押壹枚；桑園企業有限公司九十年十月八
日出貨單之「廠商＼客戶簽收」欄內偽造「陳益成」之署押壹枚，均沒收。
    事  實
一、丁○○前於民國八十二年間因偽造文書案件，經臺灣臺中地方法院於八十八年四
    月二十九日，以八十五年度訴緝字第七八一號刑事判決判處有期徒刑二年確定，
    甫於九十年七月十日執行完畢。猶不知悔改，夥同不詳姓名年約五十歲之成年女
    子，基於行使偽造私文書及向廠商詐購貨物轉售圖利之意圖為自己不法所有之概
    括犯意聯絡，由丁○○以「陳益誠」之假名，出面向不知情之辛○○承租彰化縣
    北斗鎮○○路○段七○二號房屋，供虛設「誠昌行」之用，並由不詳途徑取得亦
    有意圖為自己不法所有之概括犯意聯絡之己○○（業經本院於九十一年八月十五
    日以九十一年度易字第八八七號刑事判決判處有期徒刑四月確定）所開立、事先
    即可預知將來無法兌現之付款人臺南區中小企業銀行、帳號000000000
    0000號、發票日分別為九十年十月二十日及九十年十月三十日、面額分別為
    新臺幣（下同）十二萬元及二十一萬六千元、票號為ＡＥ0000000號及Ａ
    Ｅ0000000號、發票人己○○、面額新臺幣壹拾貳萬元、付款人臺南區中
    小、發票人己○○、面額新臺幣壹拾貳萬元、付款人臺南區中小之空頭支票二紙
    後，由丁○○偕同不知情之庚○○，連續於九十年九月二十九日、十月五日、十
    月八日，至臺南市○○路○段七六之一○號六樓之三「桑園企業有限公司」（
    以下簡稱桑園公司），向桑園公司經理乙○○出示抬頭為誠昌行之「陳益誠
    」名片，佯稱係「陳益誠」之人，在上址「誠昌行」經營辦桌宴客之生意，欲購
    買「桑椹釀」、「桑白露」等水果酒云云，並於九十年十月五日、十月八日分別
    交付前揭二紙支票予桑園公司為擔保，且在其中發票日為九十年十月二十日、
    票號ＡＥ0000000號之支票背面偽以「陳益誠」之名背書，以資取信，使
    乙○○陷於「誠昌行」有正常營運之錯誤，誤以為丁○○確有購買之意願，而依
    丁○○之指示，先後以宅急配運送之方式運送至上址，或由不知情之庚○○陪同
    丁○○至桑園公司載運貨物之方式，分批將總價值三十一萬四千四百元之水果
    酒交付予丁○○收受，並由丁○○在桑園公司九十年十月八日出貨單之「廠商
    ＼客戶簽收」欄內偽簽「陳益成」之署押，作成偽造私文書之貨物收據，持以行
    使交付予桑園公司，均足以使名為「陳益誠」、「陳益成」之人受有遭追訴票
    款、貨款之危險而受有損害。丁○○收受上開水果酒後，再與該不詳姓名年約五
    十歲之成年女子，偕同受其僱用搬運貨物而不知情之庚○○，將所採購之貨物轉
    售市場圖利。嗣前揭二紙支票屆期均不獲兌現，乙○○前往上址查看，復經鄰居
    即房東辛○○告知丁○○等人業於九十年十月十日前搬遷一空，桑園公司始知
    受騙。
二、案經桑果園公司訴請臺灣臺南地方法院檢察署檢察官偵查起訴。
    理  由
一、訊據被告丁○○固坦承有於上開時間至桑園公司載運水果酒，自稱係「陳益誠
    」之人，交付誠昌行名片予桑園公司經理乙○○，並在支票背書「陳益誠」及
    在出貨單之「廠商＼客戶簽收」欄內簽名「陳益成」交付桑園公司等情（見本
    院卷第一○○至一○二頁、第二六一頁）；惟矢口否認有何詐欺、偽造文書之犯
    行，辯稱：伊僅受託載運水果酒，並依乙○○之請求，順便在上開支票背書及在
    出貨單上簽名，與桑園公司交易者係自稱「陳志松」之男子庚○○，伊未詐欺
    ，而「陳益誠」係伊偏名，伊亦未偽造文書，之前偵查中因庚○○一直拜託，一
    時心軟才坦承犯行，幫庚○○頂罪云云。經查：
  (一)右揭被告至桑園公司出示誠昌行名片，自稱係「陳益誠」之人，經營辦桌宴客
    之生意，欲購買水果酒，並交付其背書「陳益誠」之支票作擔保，以資取信，桑
    園公司以為被告有購買之意願，依被告指示之方式，交付總價值計三十一萬四
    千四百元之水果酒，被告收受上開水果酒時，又在出貨單上簽名「陳益成」，用
    以簽收貨物，嗣後所交付之上開二紙支票屆期均退票未兌現之事實，業經告訴人
    代理人乙○○於檢察事務官調查時及偵查中指訴綦詳，並有誠昌行名片、上開支
    票暨退票理由單影本、台灣宅配通收據及出貨單四件附卷可稽（見發查卷第五、
    六、七、三二頁及九十二年度調偵字第一九五號偵查卷第六○至六四頁）；且證
    人乙○○於本院審理中證稱：「我有與丁○○生意來往，九十年九月二十九日誠
    昌行打電話來訂貨，我以宅配通方式運送貨物後，丁○○在十月五日、十月八日
    又開貨車來載貨物，自稱係陳益誠，而與我交換名片，同時各拿一張支票給我，
    並在支票背面簽名陳益誠背書，買貨之金額與數量，是丁○○買貨時當場決定」
    等情（見本院易緝卷第二五二、二五三、二五五、二五九頁），核與證人庚○○
    於偵查及本院審理中迭次證稱其係受僱搬運貨物，均依被告之指示搬運水果酒，
    並未與桑園公司洽談買貨事宜等節大致相符（見同上偵查卷第二七頁反面、四
    二頁、四三頁反面及本院卷第二四四、二四六頁）；參以桑園公司將誠昌行所
    訂購之水果酒，以宅配通方式運送之目的處所，係被告以「陳益誠」之名義，出
    面向上址管理人辛○○承租一節，亦經證人辛○○結證在卷（見警卷及本院卷第
    二八○至二八三頁），足見被告確實對外自稱「陳益誠」之人，出示誠昌行名片
    ，向桑園公司訂購水果酒，並要桑園公司運送至其承租處所交付，其應係向
    桑園公司訂貨之人，並非僅受託載運水果酒。又證人乙○○於本院審理中證稱
    ：「被告二次來載貨，都是與庚○○一同前來，但庚○○在旁邊，連一句話都沒
    有說」、「被告所交付之誠昌行名片，旁邊有寫陳志松，被告一直說陳志松係其
    弟弟，在庭之庚○○又與被告一同前來，我就以為庚○○就是陳志松，被告並沒
    有介紹庚○○就是陳志松，庚○○也沒有表示其就是陳志松」等情（見本院卷第
    二五三、二五七、二五八頁）；參諸證人辛○○於本院審理中，經本院提示卷附
    庚○○照片後證稱：「我對這個人沒有印象，這個人是否曾向我承租房屋或是否
    曾到過七○二號出租處，我均沒有印象」等情（見本院卷第二八二、二八三頁）
    ，足見庚○○應僅陪同被告前往載貨，並未參與採購貨物，亦未參與「誠昌行」
    設址處所（送貨處所）之尋覓，尚難認其係接洽買貨之人，被告於偵審中忽而坦
    承犯行，忽而辯稱：一同前往載貨之庚○○才是購買水果酒之人，或庚○○係自
    稱「陳志松」之人云云，顯係臨訟卸責之詞，不足採信。至被告所舉證人丙○於
    本院審理中證稱：「我在本案偵查中見過庚○○，因在偵查庭開庭前，被告與庚○○在偵查庭外面涼亭談話，庚○○曾向被告說大家不要相害，但我不清楚他們
    二人在談何事」等詞（見本院卷第二六三至二六四頁），僅能證明庚○○於本案
    偵查中，因遭被告指稱涉案，而經檢察官傳喚到庭時，曾於開庭前，要被告不要
    相害，惟「不要相害」之意，依字面上解釋，可能意謂請被告不要誣指陷害，尚
    難遽解為係要被告頂罪之意，是證人丙○所為證述，無法為被告有利之證明；況
    證人丙○所為上開證詞，亦與被告於本院供稱：「庚○○於本案偵查中，到我位
    於彰化縣埔心鄉○○路一三六巷一六號租處，要我擔罪，當時現場有丙○及戊○○聽到」（見本院卷第一○一頁）等情不相符，益見被告前揭頂罪之辯解，實係
    杜撰之詞，自難採信。
  (二)經向彰化縣政府查詢「誠昌行」之營業登記資料，查無該商號資料一節，此有彰
    化縣政府九十年十一月十九日（90）彰府建商字第二○一九五三號函在卷可按（
    見發查卷第四五頁），則被告所交付「誠昌行」名片上，所指經營辦桌＼便當生
    意之「誠昌行」是否確係正常營運之商號，已有可疑。且證人庚○○於偵審中證
    稱：「我看到徵人廣告前去應徵時，被告及那位不詳姓名年約五十歲之婦人說是
    在做辦桌之食材，但我都是跟著被告或該名婦人載貨，搬貨的地點都在市場，搬
    給不詳的車子載走，我在那邊只工作十幾天，該名婦人就說我試用不合格，要我
    不用上班」等情（見同上偵查卷第二七、四二頁及本院卷第二四六、二四七、二
    四九頁）；又證人辛○○於警詢及本院審理中證稱：「被告於九十年九月七日前
    來租屋，租不到一個月，於九十年十月十日前，沒有通知我，就突然搬走，且一
    併將屋內的東西也搬走，之後有很多人指名要找陳益誠要貨款」、「我開設的修
    車廠，在被告所租房屋隔壁，被告承租該屋期間，我只看到他們一箱一箱卸貨，
    但不知道他們在該處做什麼」等情（見警卷及本院卷第二八一、二八四、二八五
    、二八六頁），足見被告所交付名片上記載之「誠昌行」所在處所，係一臨時卸
    貨處所，不到一個月，貨物即搬遷一空，被告及該名婦人所僱用之員工，亦僅從
    事搬貨卸貨之工作，所搬貨物又交予不詳人士載走，全無烹煮食材或辦桌宴客之
    營業跡象，是上址「誠昌行」顯係虛設商號，並未正常營運，被告與該名婦人僅
    藉以詐購貨物後，再迅速將所購得之貨物轉售市場圖利之事實，已臻明確。
  (三)被告雖一再辯稱：「陳益誠」係伊偏名，伊對外均自稱「陳益誠」云云。惟證人
    丙○於本院審理中證稱：被告曾經也叫做「裕欽」或「裕誠」為偏名等語（見本
    院卷第二六二頁），是「陳益誠」並非被告對外使用之偏名；參以被告前所涉詐
    欺案件，係於八十一年間，偽稱「陳金國」之人，以虛設「優學社鋼琴中心」，
    向被害人王義明等廠商詐購財物等情，有該刑事判決書在卷可佐（見本院卷第一
    六六至一七四頁）；且其亦曾於八十五年間，冒稱「林煙源」之人，以虛設「祥
    谷商號」，向被害人何建明等人詐購貨物，經臺灣臺中地方法院以九十一年度上
    易字第一二三八號刑事判決判處有期徒刑三年確定，現正服刑中等情，有該刑事
    判決書及臺灣高等法院被告全國前案紀錄表各一件附卷足憑（見本院卷第一四八
    至一四九頁、第三七至三八頁），則由被告長期以來，均以不同之化名，向他人
    詐購貨物一情觀之，足認「陳益誠」或「陳益成」並非其偏名，而係被告用以向
    本件告訴人詐取貨物之假名，其上開所辯，顯係為圖脫免偽造文書犯行，自不可
    採。
  (四)另案被告己○○於其所涉詐欺案件雖供稱：前揭二紙支票係伊交付「蔡志峰」之
    油漆價款云云，惟無法提供蔡志峰之真實年籍住址，以利法院調查，且己○○所
    供稱其經營之「大城油漆工程行」，經本院職權函調其商業登記資料結果，查無
    該商號資料一節，有彰化縣政府九十三年三月十八日府建商字第０９３００４９
    ２５８號函及嘉義縣政府九十三年三月十七日府建商字第○九三○○三○九九一
    號函各一件附卷可考（見本院卷第一三○、一三一頁），則己○○於該案供稱：
    前揭二紙支票係其經營之大城油漆工程行，與蔡志峰生意往來時所開立之支票云
    云，是否可採，已有可疑；況己○○於另案供稱其與蔡志峰係第一次生意往來，
    竟於油漆退回予蔡志峰時，未將金額高達三十一萬四千四百元之支票取回，亦未
    留下任何單據及其聯絡之方式，其與一般交易之方式顯有不同，是發票人己○○
    所供稱上開二紙支票之用途，顯與常情不符，尚難採信。又告訴代理人乙○○於
    偵查中陳稱：「上開支票退票後，我到過己○○家，他有說作人頭，並要我不要
    報案」等詞（見九十一年度偵字第七五四號偵查卷第四七頁反面），參以乙○○
    僅係依循正當程序，向發票人己○○追索票款，於上開支票退票前，與己○○未
    曾謀面或接觸，亦無任何怨隙，自無誣攀己○○之理，其所為陳述，可信度甚高
    ；再徵諸己○○自九十年四月二十四日開設上開支票帳戶以來，於九十年四月至
    八月間正常進出往來時，每月僅二、三十筆支票往來紀錄，每筆金額亦不大，此
    有臺南區中小企業銀行嘉義分行九十年十二月十九日（九○）南銀嘉分字第三六
    八號函、九十三年二月十二日（九三）南銀嘉分字第○八七號函附之上開帳戶開
    戶資料及交易明細表在卷可按（見發查卷第二九至三二頁及本院卷第七九至八五
    頁），但於同年十、十一月間，即將被銀行列為拒絕往來戶時，卻激增為每月一
    百多張退票，且退票金額亦有每張數十萬元至二、三百萬元之譜，此亦有嘉義市
    票據交換所九十年十一月十九日嘉票字第二六一號函附之被告退票紀錄明細表在
    卷足參（見發查卷第二一至二七頁），則由己○○所申請設立之上開支票帳戶，
    在短短半年內，即放任所簽發之支票大量退票，甚而拒絕往來，而不加留意之行
    為觀之，亦徵己○○申請該支票帳戶，顯非用以正常交易使用，而係簽發後專供
    他人使用，自始即無意使其兌現之空頭支票。末按二人以上共同實施犯罪之行為
    者，皆為正犯；又行為人對於構成犯罪之事實，預見其發生而其發生並不違背其
    本意者，以故意論，刑法第二十八條、第十三條第二項定有明文。又共犯之成立
    ，除共同實施犯罪行為者外，其就他人之行為負共犯之責者，固以有意思聯絡為
    要件（十九年上字第六九四號判例），惟所謂共同正犯之意思聯絡並不限於事前
    有所協議（七十三年台上字第一八八六號判例），茍共同正犯之一人於行為時，
    能預見其行為將成為構成犯罪事實之一部，而嗣後構成犯罪之事實之發生亦不違
    背其本意者，尚不能謂其無將他人之行為充作自己行為之意思，自應與其他共同
    實施犯罪行為之人負共同正犯之罪責。是己○○雖未於上開交易過程中出面採購
    貨物，直接對桑園公司施以詐術，而僅提供前揭二紙支票，然其提供上開支票
    時，應可預期不肖之徒欲利用該支票以遂行詐取財物之用，難謂其對於構成詐欺
    犯罪之事實並無預見，既有預見而仍悍然為之，顯然有縱然發生犯罪結果亦不違
    背其本意之間接故意，自足認定己○○與被告、不詳姓名年約五十歲之成年女子
    間具有詐欺之犯意聯絡，自應與被告、不詳姓名年約五十歲之成年女子就利用上
    開支票詐取財物之犯行部分，共同負責。
  (五)綜上所述，被告以假名向告訴人進貨，自始無給付貨款之真意，並虛設公司行號
    、交付空頭支票供擔保，以取信告訴人，使告訴人陷於錯誤，交付貨物，其以買
    賣為名，而行詐欺之實，已甚明確，被告所為辯解，均無法推翻前揭對其不利之
    證據資料，要難採信。本案事證明確，被告犯行堪以認定，應依法論科。
二、按在支票偽造背書，係發票後之另一行為，其性質係屬私文書之一種；又在出貨
    單之「廠商＼客戶簽收」欄內簽名，係表示收受貨物之意，其性質等同開立收據
    予他人，亦屬私文書之一種，均不待習慣或特約，即足認定其同意擔任背書人及
    已簽收貨物之表示，無刑法第二百二十條之適用，是被告夥同他人虛設「誠昌行
    」以取信於人，並以假名「陳益誠」與人交易，在支票背面偽造「陳益誠」之背
    書，以及在出貨單之「廠商＼客戶簽收」欄內偽簽「陳益成」之署押，持以交付
    桑園公司，使桑園公司陷於錯誤連續交貨，核被告所為，係犯刑法第三百三
    十九條第一項之詐欺取財罪及同法第二百十六條、第二百十條之行使偽造私文書
    罪。蒞庭檢察官認前揭被告偽造「陳益誠」之背書及「陳益成」簽收貨物收據持
    以行使部分，係構成行使偽造準私文書罪，尚有未洽，惟起訴之基本事實同一，
    本院自得變更法條後予以審理，先予敘明。被告與不詳姓名年約五十歲之成年女
    子、己○○二人間，就前開詐欺取財犯行；以及被告與不詳姓名年約五十歲之成
    年女子間，就前開行使偽造私文書犯行，分別有犯意之聯絡及行為之分擔，應各
    論以共同正犯。且被告利用不知情之庚○○搬運詐購之貨物以遂其詐欺犯行，亦
    應論以間接正犯。又被告偽造「陳益誠」、「陳益成」署押之行為，分別為偽造
    支票背書及簽收貨物收據等私文書之部分行為；偽造私文書後，復持以行使，偽
    造之低度行為應為行使之高度行為所吸收，均不另論罪。被告前後多次詐欺及行
    使偽造私文書犯行，時間緊接，犯罪構成要件相同，顯係各基於概括犯意反覆為
    之，為連續犯，應分別論以一罪，並依法加重其刑。又被告所犯上開二罪間，有
    方法、目的之牽連關係，應從一重之行使偽造私文書罪處斷。且其所犯行使偽造
    私文書犯行部分，業經蒞庭檢察官當庭表明擴張起訴事實之範圍，本院自得就此
    部分一併審理，附此敘明。另被告有如事實欄所載之前案科刑及執行紀錄，有卷
    附臺灣高等法院被告全國前案紀錄表可按，其受有期徒刑之執行完畢，五年以內
    再犯有期徒刑以上之罪，為累犯，應依刑法第四十七條之規定遞加重其刑。爰審
    酌被告前所犯詐欺案件，亦係冒名以虛設商行之手段詐購貨物，其竟於前案詐欺
    案執行完畢後短短二、三個月內，再度貪圖不法利益，以相同之詐騙手段詐取他
    人財物，顯然不知悔改，惡性重大，對社會經濟秩序所生之危害非輕，並參酌其
    在本案詐欺犯行，係負責對外向他人詐購貨物，參與情節重大，及所詐騙之金額
    迄未返還告訴人、犯後猶一再飾詞狡辯，未見悔意等一切情狀，量處如主文所示
    之刑。票號ＡＥ0000000號、發票人己○○、面額新臺幣十二萬元、付款
    人臺南區中小企業銀行之支票背面偽造「陳益誠」之署押一枚；桑園企業有限
    公司九十年十月八日出貨單之「廠商＼客戶簽收」欄內偽造「陳益成」之署押一
    枚，均應依刑法第二百十九條之規定沒收。
據上論斷，應依刑事訴訟法第二百九十九條第一項前段、第三百條，刑法第二十八條
、第五十六條、第二百十六條、第二百十條、第二百十九條、第三百三十九條第一項
、第五十五條、第四十七條，罰金罰鍰提高標準條例第一條前段，判決如主文。
本案經檢察官甲○○到庭執行職務。
中      華      民      國    九十三    年      六      月      三      日
                                  臺灣臺南地方法院刑事第四庭
                                      審判長  法  官    蘇  清  水
                                              法  官    謝  瑞  龍
                                              法  官    林  欣  玲
右正本證明與原本無異。
如不服本判決，應於判決送達後十日內，向本院提出上訴狀。
                                              書記官    黃  子  起
中      華      民      國    九十三    年      六      月      十      日
附錄本案論罪科刑法條全文：
中華民國刑法第三百三十九條第一項：
意圖為自己或第三人不法之所有，以詐術使人將本人或第三人之物交付者，處五年以
下有期徒刑、拘役或科或併科一千元以下罰金。
中華民國刑法第二百十六條：
行使第二百十條至第二百十五條之文書者，依偽造、變造文書或登載不實事項或使登
載不實事項之規定處斷。
中華民國刑法第二百十條：
偽造、變造私文書，足以生損害於公眾或他人者，處五年以下有期徒刑。
